【裁判字號】    99,台聲,899
【裁判日期】    990826
【裁判案由】    強制執行聲明異議聲請再審
【裁判全文】
最高法院民事裁定              九十九年度台聲字第八九九號
聲 請 人  甲○○
代 理 人  謝維仁律師
上列聲請人因與丙○○等間強制執行聲明異議事件，對於中華民
國九十九年四月二十二日本院裁定（九十九年度台抗字第二七六
號），聲請再審，本院裁定如下：
    主  文
聲請駁回。
聲請程序費用由聲請人負擔。
    理  由
本件聲請人主張本院九十九年度台抗字第二七六號確定裁定有民
事訴訟法第四百九十六條第一項第一款所定情形，對之聲請再審
，係以：空軍第四九九戰術戰鬥機聯隊之執行名義為假扣押裁定
，無終局確定判決之內容，執行法院不得為何種處分，執行法院
將其債權列入分配，顯有未合。又執行法院所收取之金錢，足敷
清償相對人丙○○、戊○○、丁○○等人之債權，執行法院未製
作分配表，將該款分配予渠等三人以終結執行程序，逕認空軍第
四九九戰術戰鬥機聯隊係債權人之一而續行拍賣伊所有其他財產
，違反民法第一百四十八條規定，有權利濫用之情形。再台灣高
等法院九十六年度重上更（一）字第一○六號判決，係未確定之
判決，自非合法之執行名義云云，為其論據。
惟按民事訴訟法第五百零七條準用第四百九十六條第一項第一款
所謂適用法規顯有錯誤，係指確定裁定所適用之法規，顯然不合
於法律規定，或與司法院現尚有效及大法官會議之解釋，或本院
尚有效之判例顯然違反，或消極的不適用法規，顯然影響裁定者
而言。查假扣押裁定係執行名義之一種，此觀強制執行法第四條
第一項第二款之規定自明。又對於已開始實施強制執行之債務人
財產，他債權人再聲請強制執行者，已實施執行行為之效力，於
為聲請時及於該他債權人，應合併其執行程序，並依前二條之規
定辦理；因強制執行所得之金額，如有多數債權人參與分配時，
執行法院應作成分配表；依分配程序應分配於假扣押債權人之金
額，應提存之，同法第三十三條、第三十一條及第一百三十三條
亦有明文。空軍第四九九戰術戰鬥機聯隊係依假扣押裁定聲請強
制執行，執行法院以其係債權人之一，因執行所得不足清償全部
參與分配債權人之債權，而續行拍賣聲請人之其他財產，於法並
無不合。次查債權人乙○○等人聲請強制執行時，係提出台灣高
等法院九十六年度重上更（一）字第一○六號判決及其確定證明
書正本，該判決自屬合法之執行名義。原確定裁定維持台灣高等
法院所為駁回聲請人對執行法院所為裁定之抗告，駁回聲請人之
再抗告，核無適用法規顯有錯誤之情形。聲請人主張原確定裁定
適用法規顯有錯誤，求予廢棄，非有理由。
據上論結，本件聲請為無理由。依強制執行法第三十條之一，民
事訴訟法第九十五條、第七十八條，裁定如主文。
中    華    民    國  九十九  年    八    月  二十六  日
                      最高法院民事第六庭
                          審判長法官  劉  福  來
                                法官  陳  國  禎
                                法官  陳  重  瑜
                                法官  吳  麗  女
                                法官  簡  清  忠
本件正本證明與原本無異
                                      書  記  官
中    華    民    國  九十九  年    九    月    七    日
                                                      Q

司法院資訊處製作；財團法人民間司法改革基金會備份。
